臺灣板橋地方法院刑事判決　　　　　　　96年度易字第2600號
公　訴　人　臺灣板橋地方法院檢察署檢察官
被　　　告　丙○○
　　　　　　甲○○
上列被告因侵占等案件，經檢察官提起公訴（96年度偵字第1416
6號），本院判決如下：
    主  文
丙○○意圖為自己不法之所有，而侵占自己持有他人之物，處罰
金新臺幣肆仟元，如易服勞役，以新臺幣壹仟元折算壹日。
甲○○收受贓物，處罰金新臺幣肆仟元，如易服勞役，以新臺幣
壹仟元折算壹日。
    事  實
一、丙○○於民國96年5 月8 日11時28分許，在臺北縣五股鄉○○路○ 段108 號「遠傳電信五股成泰路店」，購買行動電話
    1 支（廠牌：三星牌，型號：X-168 號，序號：0000000000
    000000）後，向該店店員乙○○要求贈送皮套，乙○○遂將
    另1 支同廠牌、型號之行動電話放在皮套中供丙○○試用，
    俟丙○○離去時，乙○○疏未向丙○○索回該支供試用之行
    動電話（價值新臺幣〈下同〉2,990 元），待丙○○於同日
    13時30分許，回到臺北縣土城市○○路○ 段164 巷9 號3 樓
    住處時，始發現上情，竟意圖為自己不法之所有，以變易持
    有為所有之意思，將該支供試用之行動電話予以侵占入己。
    甲○○明知該支供試用之行動電話係「遠傳電信五股成泰路
    店」所有，而為丙○○所侵占，係屬贓物，竟基於收受贓物
    之犯意，於同日16時許，在臺北縣泰山鄉○○街47巷7 弄7
    號1樓 住處（起訴書誤載為47巷7 號1 樓），收受丙○○所
    交付之該支供試用之行動電話。嗣於同日23時50分許，經丙○○帶同臺北縣政府警察局蘆洲分局警員至臺北縣板橋市○○○路○ 段21號前（亞東醫院急診室），當場在甲○○身上
    起獲該支供試用之行動電話1 支（業經警發交乙○○領回）
    。
二、案經臺北縣政府警察局蘆洲分局報告臺灣板橋地方法院檢察
    署檢察官偵查起訴。
    理  由
壹、程序部分：
    按被告以外之人於審判外之陳述，雖不符刑事訴訟法第159
    條之1 至第159 條之4 之規定，而經當事人於審判程序同意
    作為證據，法院審酌該言詞陳述或書面陳述作成時之情況，
    認為適當者，亦得為證據；當事人、代理人或辯護人於法院
    調查證據時，知有刑事訴訟法第159 條第1 項不得為證據之
    情形，而未於言詞辯論終結前聲明異議者，視為有前項之同
    意，刑事訴訟法第159 條之5 第1 項、第2 項分有明文。經
    查，本判決下列所引用之被告以外之人於審判外之陳述（包
    括書證），檢察官、被告於本院言詞辯論終結前均未聲明異
    議，本院審酌上開證據資料製作時之情況，尚無違法不當及
    證明力明顯過低之瑕疵，亦認為以之作為證據應屬適當，故
    揆諸前開規定，認前揭證據資料有證據能力。
貳、實體部分：
一、訊據被告丙○○、甲○○固不否認於前開時間，一同至「遠
    傳電信五股成泰路店」，由被告丙○○向店員乙○○購買行
    動電話1 支，乙○○並拿裝有同廠牌、型號行動電話之皮套
    供被告丙○○試用，於離去時，乙○○疏未向被告丙○○索
    回該支試用之行動電話，事後被告丙○○、甲○○察覺上情
    ，被告丙○○即將該支供試用之行動電話交予被告甲○○之
    事實，惟均矢口否認有何侵占、收受贓物犯行，被告丙○○
    辯稱：是乙○○疏未將行動電話取回，且伊事後將行動電話
    交給甲○○，請甲○○返還乙○○云云，伊並未侵占該支行
    動電話；被告甲○○則辯稱：是乙○○疏未將行動電話取回
    ，伊與丙○○發現多拿1 支行動電話後，被告丙○○就將行
    動電話交給伊，託伊返還乙○○，但因伊趕著去上班，乃於
    當日晚間撥打電話至遠傳公司，但電話無人接聽，伊並未收
    受贓物云云。經查：
(一)被告丙○○與甲○○一同至「遠傳電信五股成泰路店」購買
    行動電話1 支（廠牌：三星牌，型號：X-168 號，序號：00
    00000000000000），嗣乙○○將另支同廠牌、型號之行動電
    話放在皮套內，供被告丙○○試用，被告丙○○於試用行動
    電話皮套後，未將皮套內之行動電話返還店員乙○○，經乙○○致電被告丙○○，欲索回上開供試用之行動電話時，被
    告丙○○矢口否認有拿取上開行動電話等情，業據證人乙○○於警詢、偵訊時證述歷歷，其於警詢時稱：「我於96年5
    月8 日20時30分許在店內清點手機時，發現少1 支型號三星
    X-168 ，序號0000000000000000號之手機。便查看今日之同
    款手機售出之資料，且查看今日之監視器。發現民眾丙○○
    今日有至公司購買同款手機，手機包裝完後，對方要求送手
    機皮套1 個，於是我拿手機櫃內之同款手機給丙○○試裝，
    試裝完後丙○○便把皮套連同手機懸掛在腰際上。然我與店
    長於21時許分別打2 通電話給丙○○表示若有多拿1 支手機
    ，請歸還我們，但是丙○○都矢口否認有多拿走1 支手機」
    等語（詳96年度偵字第14166 號卷第15頁），復於偵訊時具
    結證稱：「當天丙○○跟我買手機，我將手機包在袋子裡，
    後來甲○○跟我要求送他一個皮套，所以我就拿了皮套出來
    ，並拿另1 支手機放入皮套中讓丙○○試試看好不好用，我
    拿給丙○○試的手機，與他所購買的手機，型號顏色完全相
    同。丙○○試完皮套後，就將手機連同皮套放在腰間，當時
    我有點疏忽，沒有注意」、「（問：發現手機遺失後，有無
    打電話給丙○○？）有，當天晚上9 時許，我有打電話給丙○○，但他表示他沒有拿，他表示他現在人不在五股，隔天
    或第三天會來我們店裡」等語（詳前開偵查卷第40頁），並
    有監視錄影光碟翻拍畫面照片3 幀、行動電話照片3 幀、臺
    灣板橋地方法院檢察署96年7 月9 日勘驗筆錄1 紙及贓物認
    領保管單1 張在卷可稽，足見上情非虛。
(二)被告丙○○、甲○○雖以前詞置辯。然被告丙○○於警詢時
    供稱：「我於8 日13時許，才發現皮套內還有1 支同款手機
    」、「因為我母親在臺北馬偕醫院住院，因此我要趕去照顧
    她，無法立即歸還」、「因當時我正與家人爭吵，所以隨口
    告訴店員手機不在我這裡」、「因為甲○○原有的手機壞了
    ，因此要求我將搭配門號之手機借他使用，所以我就答應借
    他使用」、「我是於8 日16時許在泰山鄉○○街47巷7 弄7
    號1 樓（甲○○住處）借給他使用」等語（詳前開偵查筆錄
    第6- 8頁）；復於偵訊時供述：「當天晚上，乙○○有打電
    話給我，問我有沒有多拿1 支手機，我說沒有，因為當時我
    在跟我大哥吵架，心情不好」、「我將手機交給甲○○，要
    甲○○將多出來的手機還給遠傳五股店，我跟她說，這支手
    機是多拿的，要她還給遠傳五股店」、「甲○○隔天向我表
    示，她打電話到遠傳公司去，但是公司都沒有人接電話」等
    語（詳前開偵查卷第40-41 頁），另被告甲○○於警詢時陳
    稱：「我不知道丙○○將試用皮套的手機拿走，也不知道皮
    套內有手機」、「我於8 日16時許，才發現丙○○多1 支同
    款手機」、「我有告訴丙○○要將多出的手機還給店家，但
    事後我去上班後就不知道了」、「（問：警方於96年5 月8
    日23時50分，由丙○○帶同下到臺北縣板橋市○○○路○ 段
    21 號 （亞東醫院急診室）前，在你身上口袋內起出三星牌
    、型號為X-168 號，序號0000000000000000手機1 支，該支
    手機為何會在你身上？）因為我的手機壞掉，所以向丙○○
    借早上購買的手機，但2 支手機型號、顏色都一樣，我無法
    分辨，所以不知道他將多出來的手機借我使用」、「（問：
    該贓物你有無使用過？）有」等語（詳前開偵查卷第12頁）
    ；又於偵訊時供述：「下午4 點時，在我家才發現店員小姐
    多給丙○○1 支手機，因為丙○○他媽媽送急診，所以丙○○將多出來的手機交給我，要我去跟店裡聯絡，將手機還給
    店家。但是因為當時我也要上班，沒有辦法去店裡，所以我
    在晚上9 、10時打電話去該店，但是店裡沒人接」等語（詳
    前開偵查卷第46頁），觀諸被告二人歷次供述，不僅前後不
    一，且互有齟齬，其等辯稱：並未侵占該支行動電話、收受
    贓物等語，實難採信。其次，被告丙○○於本院訊問時陳稱
    ：伊接到乙○○之電話，因當天與家人吵架，故向乙○○表
    示並未拿行動電話，乙○○稱要至派出所備案，伊告知可以
    去備案，事後伊至警局製作筆錄，仍向警員表示並未拿該支
    試用的行動電話，係警員說要到伊住處，伊始於返家途中告
    知警員上情等語（詳本院卷第23頁），若被告丙○○果有未
    侵占該支行動電話之事實，理應將其疏未返還該支試用之行
    動電話暨已託被告甲○○返還之事坦白告知乙○○，焉有先
    向乙○○否認拿取行動電話，復理直氣壯的要乙○○至警局
    備案，又於警詢時隱瞞上情，未將實情告知警員，被告丙○○所為顯與常情相悖，是被告丙○○辯解並未侵占該支行動
    電話云云，要難採信。再者，被告甲○○於本院審理時稱：
    伊曾於當日晚上10點多以亞東醫院的公用電話撥打「遠傳電
    信五股成泰路店」之電話號碼0000000000，欲與乙○○聯繫
    返還行動電話之事，但該電話無人接聽，無從聯繫等語（詳
    本院96年10月23日審判筆錄），然被告甲○○所持有之「遠
    傳電信五股成泰路店」名片上印製有該店之門市電話，被告
    甲○○竟捨門市電話不撥，而撥打客服專線，已啟人疑竇。
    且經
    審判長質以：「你確定你打的是客服專線？」，被告甲○○
    則沈默以對，更令人懷疑該等說詞之可信性。況且0800客服
    專線均係先以語音進行資料核對或服務項目之選擇，再視情
    形由專人負責接聽，被告甲○○稱：撥打上開0800電話，無
    人接聽云云，自與事實不合。益徵被告甲○○辯稱：曾致電
    乙○○，欲聯繫返還行動電話事宜云云，顯係杜撰之詞，不
    足採信。又參以被告甲○○於當日16時許出門上班時，將自
    己所使用之行動電話SIM 卡插入該支供試用之行動電話裡使
    用乙節，亦據被告甲○○自稱在卷（詳本院卷第23頁），倘
    被告甲○○當日確有將該支試用之行動電話返還乙○○之意
    ，豈有將原有之行動電話SIM 卡插入該支行動電話而予以使
    用之理，足見被告丙○○於警詢時供稱：將該支試用行動電
    話交予甲○○使用等語，應屬實在。被告丙○○暨明知該支
    行動電話係「遠傳電信五股成泰路店」所有，不僅未通知「
    遠傳電信五股成泰路店」，亦未將上開行動電話返還，復將
    之轉借被告甲○○，足認被告丙○○有變易其原來持有為不
    法所有之意思，而將上開行動電話據為己有，其所為自合於
    刑法侵占罪之要件甚為明確。而被告甲○○明知該支行動電
    話係「遠傳電信五股成泰路店」所有，係被告丙○○所侵占
    之贓物，竟仍予以收受，其涉犯收受贓物之事實，亦堪認定
    。
(三)綜上，被告二人之上開辯詞，顯係事後卸責之詞，不足採信
    。本件事證明確，被告犯行堪以認定，應予依法論科。
二、核被告丙○○所為，係犯刑法第335 條第1 項之侵占罪；被
    告甲○○所為，係犯刑法第349 條第1 項之收受贓物罪。爰
    審酌被告二人之犯罪動機、目的、被告丙○○明知行動電話
    非其所有之物，仍予以侵占，被告甲○○明知行動電話係贓
    物，竟仍予以收受之犯罪手段、被告二人犯罪後仍避重就輕
    、飾詞卸責，未明白坦承犯行，犯後態度不佳，惟另考量該
    支行動電話之價值僅2,990 元，價值不高，且已為被害人領
    回等一切情狀，各量處如主文所示之刑，並均諭知易服勞役
    之折算標準，以資懲儆。
據上論斷，應依刑事訴訟法第299 條第1 項前段，刑法第335 條
第1 項、第349 條第1 項、第42條第3 項前段、刑法施行法第1
條之1第1項、第2項前段，判決如主文。
本案經檢察官吳宗光到庭執行職務。
中　　華　　民　　國　　96　　年　　10　　月　　31　　日
                  刑事第十七庭審判長  法　官  李幼妃
                                      法  官  張紹省
                                      法  官  鄭燕璘
以上正本證明與原本無異
如不服本判決應於送達後10日內向本院提出上訴書狀敘明上訴理
由（應附繕本），上訴於臺灣高等法院。
                                      書記官　呂紹明
中　　華　　民　　國　　96　　年　　10　　月　　31　　日
附錄本案論罪科刑法條全文：
刑法第335條：
意圖為自己或第三人不法之所有，而侵占自己持有他人之物者，
處5 年以下有期徒刑、拘役或科或併科1 千元以下罰金。
前項之未遂犯罰之。
刑法第349條：
收受贓物者，處 3 年以下有期徒刑、拘役或 5 百元以下罰金。
搬運、寄藏、故買贓物或為牙保者，處 5 年以下有期徒刑、拘役
或科或併科 1 千元以下罰金。
因贓物變得之財物，以贓物論。
